【裁判字號】    90,上重更(八),218
【裁判日期】    900709
【裁判案由】    殺人
【裁判全文】
臺灣高等法院臺南分院刑事判決        九十年度上重更(八)字第二一八號      Ｇ
      上  訴  人  臺灣嘉義地方法院檢察署檢察官
      上  訴  人
      即  被  告  甲  ○  ○
      選任辯護人  黃  榮  坤  律師
右上訴人因被告殺人等案件，不服臺灣嘉義地方法院八十五年度重訴字第十六號中華
民國八十六年三月十四日第一審判決（起訴案號：臺灣嘉義地方法院檢察署八十五年
度偵字第三０六０號、三一六二號），提起上訴，經判決後由最高法院第八次發回更
審，本院判決如左：
      主      文
原判決關於甲○○殺人及定執行刑部分撤銷。
甲○○殺人，處無期徒刑，褫奪公權終身。
扣案之手銬、腳銬各壹副、高雄市政府社會局殯葬管理所殯儀設施使用申請書上蓋章
處偽造之「陳秀姑」指印壹枚沒收。
      事      實
一、甲○○之友林鴻璋因重利罪，經法院判處有期徒刑一年十月確定，尚未執行，急
    欲製造心律不整之假病歷，冀能免除刑之執行，二人竟於民國（下同）八十五年
    四月二日凌晨三時許，在嘉義市○○路六十八號甲○○經營之「愛心救護站」內
    ，約妥於天亮後，由甲○○再為林鴻璋注射先前所餘之加重劑量ＫＥＴＡＭＩＮ
    Ｅ麻醉劑三ＣＣ，藉以試驗是否得以造成心律不整之效果，使林鴻璋脫免刑之執
    行。林鴻璋依約於八十五年四月二日上午十時三十分許前往上開「愛心救護站」
    ，在救護車上由甲○○先為林鴻璋安裝上心電監視器，而於同日下午五時許，由
    林鴻璋自行服用甲○○提供之「ＨＡＬＯＣＩＮＥ」安眠藥六顆，再於下午六時
    許，由甲○○以靜脈注射方式，為林鴻璋注射未經稀釋之ＫＥＴＡＭＩＮＥ麻醉
    劑三ＣＣ。詎林鴻璋於接受注射後三、五分鐘後即呈現神智不清、嘔吐、眼睛發
    紅及胡言亂語等症狀，甲○○見狀即委請救護站員工詹展源協助看護，並自行外
    出欲請醫師前來急救處理，惟途中因慮及與林鴻璋尚有金錢糾葛，竟萌殺人之決
    意，乃圖以消極不予救治之方式放任林鴻璋死亡結果之發生，於當日晚間七時許
    返回救護站，先委請詹展源以呼叫器聯絡不知情之吳茂順前來救護站擬請協助處
    理善後，再獨自於晚間七時三十分許，駕駛該救護車載同已昏迷之林鴻璋外出返
    家處理雜務，藉此拖延將林鴻璋送醫救治之時效，其間因林鴻璋均無動靜，甲○
    ○誤以為林鴻璋已死亡，始於晚間近九時許返回救護站，並於晚間十時許，與不
    知情之吳茂順駕該救護車自嘉義交流道上高速公路準備棄屍，途中甲○○聽見林
    鴻璋發出喉聲並掙扎，乃知其未死，甲○○仍接續其殺人之犯意，將車停放於國
    道高速公路北上車道二五七公里戰備跑道盡頭處，向吳茂順佯稱欲將林鴻璋載往
    台中供黑道份子指認，二人旋下車進入林鴻璋所在之後車廂以手銬、腳銬，將林
    鴻璋雙手、雙腳銬在擔架上。嗣吳茂順（已判刑確定）已知甲○○有將林鴻璋置
    於死地之意，惟仍以幫助其殺人之犯意，協助防止其他車輛靠近，由甲○○出手
    扼緊林鴻璋頸部三至五分鐘後，確定林鴻璋已死亡，二人再回到原車上座位，並
    駕車由大林交流道下高速公路至頭橋處，由吳茂順自行搭乘計程車返回救護站等
    候指示，甲○○則駕車載運林鴻璋屍體前往嘉義市立殯儀館，先通知不知情之葬
    儀業者陳甲坤派遣員工黃增及謝育才送來棺木，協助將林鴻璋屍體入棺，於八十
    五年四月三日零時許，由謝育才遵甲○○指示，將林鴻璋棺木載送往朴子公墓停
    放，甲○○則將林鴻璋所配戴手錶及戒指，棄置於救護站草叢內，呼叫器棄置於
    殯儀館垃圾車內，旋於同日凌晨三時許返回救護站，指示吳茂順戴手套將林鴻璋
    原駕駛之車牌ＳＡ－一八一八號自用小客車開往水上機場停車場停放，以製造林
    鴻璋搭機離去之假象。
二、甲○○為損壞林鴻璋屍體以圖湮滅證據，乃意圖為自己不法所有，於八十五年四
    月六日十五時，在嘉義市立殯儀館，辦公室內桌上之事務櫃內，竊取「陳阿保」
    之死亡證明書及火葬許可證各一紙後（侵入建物部份未據告訴），向其胞姊王力
    行（經判處罪刑確定）偽稱：因槍枝走火不慎誤射林鴻璋死亡云云，請求王力行
    出面協助火化林鴻璋屍體。甲○○與王力行乃共同基於犯意聯絡，先推由王力行
    於同年月七日前往朴子公墓，佯稱為死者之姐姐，而與不知情之司機周榮村將林
    鴻璋屍體運至高雄，並由王力行在「高雄市政府社會局殯葬管理所殯儀設施使用
    申請書」上以不實資料偽填遺體為「陳阿保」，冒「陳阿保」之姐「陳秀姑」之
    姓名提出申請，並在蓋章處按其指印，偽造為「陳秀姑」之指印，完成偽造之申
    請書後，並持向高雄市立殯儀館承辦工作人員行使申請停放棺木，俟甲○○前來
    辦理林鴻璋屍體火化滅跡之事宜，致生損害於「陳秀姑」及高雄市立殯儀館之業
    務管理之正確性。同年月八日甲○○即指示不知情之高雄市大同興葬儀社負責人
    董國宏於同年月九日早上八時三十分許將林鴻璋屍體火化，惟同年月九日凌晨六
    時許，甲○○打電話予董國宏告知延後屍體之火化，因己意而中止損壞屍體犯行
    ，另隨即向警方坦承已殺害林鴻璋，而於同年月十日在高雄市立殯儀館尋回尚未
    及火化之林鴻璋屍體及棺木。
三、案由嘉義市警察局移送臺灣嘉義地方法院檢察署檢察官偵查起訴。
      理      由
一、訊之上訴人即被告甲○○對前開提供安眠葯供林鴻璋服用及為林鴻璋施打上開麻
    醉劑、於高速公路以手銬、銬銬住林鴻璋，進而以手扼林鴻璋脖子，將之掐死
    等犯行均坦承不諱，惟辯稱：伊為林鴻璋施打上開麻醉劑後，見林鴻璋不醒人事
    時，曾為其急救約三十分，不見效後，誤為已死，於欲棄屍之途中，在高速公路
    上在銬手銬時，見林鴻璋有生命跡象，始臨時起意將林鴻璋掐死，伊並非積欠林
    鴻璋之債務無法償還，而起意殺人，又伊係向警方自首本件之犯罪，且伊有打電
    話至高雄市立殯儀館，請暫緩火化屍體云云。經查：
（一）被害人林鴻璋確係遭人以手扼頸部而窒息死亡之事實，業據檢察官督同法醫相
      驗並解剖屍體鑑定屬實，製有勘驗筆錄、解剖筆錄、相驗屍體證明書足憑（見
      偵字第三Ｏ六Ｏ號卷第六十頁、第一三四、一三五頁），復有台灣高等法院檢
      察署法醫中心八十五高檢醫鑑字第三一一號鑑定書一份可按（見同上卷第二四
      一至二四八頁），且葬儀社工人黃增亦證稱：於入棺時，林鴻璋屍體頸部確有
      一圈黑色痕跡，並有手銬銬住雙手之情屬實（見警卷第四十三頁、偵字第三Ｏ
      六Ｏ號卷第六十二頁正面），核與被告甲○○於本院更二審及更四審均供認其
      掐林鴻璋喉頭有發出聲音等情相符，堪認林鴻璋確係遭被告甲○○以手扼頸部
      ，窒息死亡無訛。
（二）又前揭高等法院檢察署法醫中心函文雖稱林鴻璋屍體解剖鑑定後，並未檢驗出
      有何ＫＥＴＡＭＩＮＥ製劑之反應，惟發現屍體以至進行解剖之時間距林鴻璋
      死亡之時間已有十日之久，藥劑因分解以致無法化驗得出乃屬當然，而被告甲
      ○○與被害人林鴻璋於事前確有擬議以麻醉藥劑注射以製造假病歷，並藉此使
      林鴻璋脫免刑之執行，因而二人約妥於八十五年四月二日下午在被告甲○○所
      經營愛心救護站救護車上進行針劑注射乙節，已為被告甲○○迭次偵審中所自
      承，且被告甲○○尚未載運林鴻璋至高速公路前之八十五年四月二日之晚間六
      時至十時間，先由救護站工作人員詹展源承被告甲○○之命，在救護車上裝心
      電監視器，之後林鴻璋躺臥於救護車內胡言亂言，兩眼發紅等情，業據詹展源
      、張榮發二人供陳明確（見警卷第三十頁、三十一頁反面、偵字第二○六○號
      第十五頁反面）。又注射ＫＥＴＡＭＩＮＥ會有幻覺、惡夢、嘔吐、惡心、呼
      吸、及心跳加快或減慢之變化，有台灣高等法院檢察署八十五年五月二十五日
      檢仁醫字第五九一七號函一件在卷可稽（見偵字第二○六○號第二三○頁），
      而被告甲○○係以未經稀釋之ＫＥＴＡＭＩＮＥ三西西，以靜脈注射之方式，
      計花費十五秒之速度為林鴻璋注射等情，已據被告甲○○於偵查中供明屬實，
      其因此注射方式及劑量之錯誤導致林鴻璋陷於意識不清等症狀，殆無疑義。再
      者，林鴻璋確因重利案判刑確定即將執行，先前林鴻璋與被告甲○○間即有談
      及作心電測試之擬議，並曾於八十五年二、三月間至新陽醫院要求開具林鴻璋
      心肌梗塞診斷證明書遭拒，復由甲○○出面向新陽醫院負責人王崇吉詢問ＫＥ
      ＴＡＭＩＮＥ麻醉劑之安全劑量，惟未獲答復（見偵字第二○六○號第二八九
      頁反面、第二九Ｏ頁正面）；於事發當日下午，甲○○確要求愛心救護站工作
      人員詹展源至停放於路旁之救護車上安裝心電監視儀器（見八十五年四月九日
      警訊筆錄；偵字第二○六○號第五一頁反面），林鴻璋並於當日下午二時許上
      車接受測試，於當日下午五時許尚與友人李忠憶以行動電話聯繫，並向李忠憶
      表示在作心電測試，並未表示受害（見偵字第二○六○號第二五七頁反面、第
      二五八頁正面），林鴻璋屍體於入棺時，其胸前確尚貼有測試心電圖之圓形貼
      紙等情，分據證人張榮發、詹展源、柯瑞芬、李忠憶、黃增、王崇吉於警、偵
      查中證述屬實，並有林鴻璋在新陽醫院病歷乙冊及台灣嘉義地方法院檢察署刑
      案資料查註紀錄表可稽，足證被告甲○○確有為林鴻璋注射ＫＥＴＡＭＩＮＥ
      之麻醉劑無訛。
（三）證人詹展源證稱：「‧‧下午六點左右甲○○從救護車上下來說小林（指林鴻
      璋）怪怪的胡言亂語，他說他要去找人來看，叫我每隔一段時間就到車上看林
      鴻璋的情形，我每隔五到十分鐘就上車看他一次，約看三、四次，林鴻璋當時
      在車上胡言亂語眼睛很紅，當時他身上沒有插上任何管線只有監視器在動，依
      我的研判當時小林的心跳是正常的，約在晚上七點左右甲○○一人回到救護站
      ，‧‧約七點半左右甲○○載林鴻璋去給人看，約八點半左右甲○○回來」（
      見偵字第二○六○號第十頁至十三頁，警訊卷第二十九頁至第三十頁）。又共
      同被告張榮發供稱：我確定有看到「小林」腰際的衣服動了一下。我看他右手
      下方衣服有動一下像是呼吸在動（見警卷第二十六頁、偵字第二○六○號第十
      六頁反面）。又林鴻璋並非藥物致死，乃係被掐致死，已如前述，且以靜脈注
      射三ＣＣ之ＫＥＴＡＭＩＮＥ之麻醉劑，似可達昏迷程度，但未達完全麻醉程
      度，正常人應無致死可能，亦有前述台灣高等法院檢察署函件在卷可參。綜上
      所陳，益徵林鴻璋於是日晚上注射ＫＥＴＡＭＩＮＥ之麻醉劑後並未死亡，甲
      ○○並非見林鴻璋注射ＫＥＴＡＭＩＮＥ之麻醉劑後發生嘔吐、昏迷為其急救
      無效，即誤其已死。而係於林鴻璋於接受注射後呈現神智不清、嘔吐、眼睛發
      紅及胡言亂語等症狀，甲○○見狀即委請救護站員工詹展源協助看護，並自行
      外出欲請醫師前來急救處理，而於途中因慮及與林鴻璋尚有金錢糾葛，始萌殺
      人之決意，乃圖以消極不予救治之方式放任林鴻璋死亡結果之發生。
（四）被告甲○○並不否認與林鴻璋素有金錢往來，被害人林鴻璋之舅母蔡素琴並證
      稱被告甲○○現尚欠林鴻璋百餘萬元（見偵字第二○六○號第一七八頁反面）
      ，且蔡素琴於偵查中提出由被告經當庭提示支票及本票予甲○○親閱後，被告
      甲○○已自承：其中本票及曾國耀支票確係由伊自行交予林鴻璋借款等語（見
      偵字第二○六○號第二二五頁反面），而劉文玲支票係由甲○○使用，劉文玲
      並未曾持向林鴻璋借款或為其他行使之事實，亦據劉文玲陳述明確（偵字第二
      ○六○號第二二二頁背面），雖被告稱其欠林鴻璋之金錢已經清償，然被告甲
      ○○於扼殺林鴻璋之後，曾向吳茂順表示：係林鴻璋積欠伊一、二百萬元云云
      ，已據吳茂順於警訊時陳述明確（見警訊卷第九頁反面、偵字第二○六○號第
      二十頁反面），足徵被告與林鴻璋確有金錢往來之糾葛，因此起意不予施救而
      欲置之於死，嗣並因此將林鴻璋扼死之事實，應可認定。更見被告甲○○殺人
      犯意確係萌生在為林鴻璋注射針劑出狀況欲外出延醫救治途中，因故予延滯送
      醫致林鴻璋於死，而誤為林鴻璋已死後，又見林鴻璋未死延續前之殺人犯意，
      於高速公路上見林鴻璋喉嚨發聲再以積極手段掐死林鴻璋，其致林鴻璋於死之
      犯意均係一貫，已昭然若揭。
（五）又刑法第六十二條所規定自首，以對於未發覺之罪向有偵查犯罪職權之機關或
      人員投案，並接受裁判為要件，其立法意旨，在於為獎勵犯罪悔過投誠者而設
      。又此刑法六十二條所謂之發覺，固非以有偵查犯罪權之機關或人員確知其人
      犯罪無誤為必要，而於對其發生嫌疑時，即得謂為已發覺（七十二年台上字第
      六四一號判例參照）。本件被告甲○○認其應符合自首之規定，無非以警員吳
      振輝在其未供出林鴻璋已死亡前，並不知林鴻璋已死為斷。然查：(1)證人即承
      辦之警員吳振輝於本院前審固供承被告甲○○供出林鴻璋已死時才確知林鴻璋
      已死等語（參見本院前審八十七年一月十四日、八十八三月十六日訊問筆錄）
      。被告甲○○亦稱八十五年四月九日十時三十五分吳茂順供出林鴻璋死亡前，
      其於八十五年四月九日「上午」七時警員吳振輝去其家中查扣時即將殺死林鴻
      璋之事供出，並非當日「下午五時」製作筆錄時才供承殺害林鴻璋，因而指吳
      茂順供出林鴻璋死亡前，其已經供出林鴻璋死亡，應有自首之適用。雖林鴻璋
      表哥李忠憶於八十五年四月八日偕同吳茂順警方報案時，李忠憶亦僅以林鴻璋
      「失蹤」為由報案，並未提及林鴻璋已死亡之事等情，惟同日（八日）十九時
      二十分警方訊問吳茂順時，吳茂順已就如何搭乘甲○○所駕駛之救護車，駛向
      高速公路，並發現車上所載之人為林鴻璋，且【懷疑林鴻璋已死亡】等事實，
      供述略以：『然後他（指被告）告訴我救護車內後載那個人是「小林」，我即
      轉頭後看，看到小林躺在車架上，全身以及臉部均以毛毯覆蓋... 』（詳警卷
      第十三頁）、『當時我沒想到什麼，但是事後我曾懷疑車內躺的人「小林」已
      經死了』（詳警卷第十四頁）、『你是否知道現在「小林」屍體在何處？』，
      『我不知道「小林」屍體在何處，因為我在救護車中途就下車，屍體由甲○○
      載走。』『當我下救護車時，我發現甲○○神情慌張，臉色蒼白，我發覺事情
      不太對勁。』（詳警卷第十四頁背面）等語甚詳，警方並且進一步還訊問吳茂
      順：「你是否與甲○○共同計劃將林鴻璋『殺害後共同棄屍』、「你是否知道
      現在「小林」（即林鴻璋）『屍體』在何處？」（見警一卷第十二至十五頁）
      等語，由上開吳茂順之供詞，已能令人明顯知悉或已有充分之根據得為合理之
      可疑：「林鴻璋係遭被告甲○○載走，且遭毒手之可能性甚大」，更由警方上
      開之「訊問語氣」中，可得而知警方當時已有確切之根據，得為林鴻璋已遭甲
      ○○與被告殺害死亡之合理可疑，否則當不致訊問吳茂順有否偕甲○○「殺害
      後共同棄屍」、「屍體在何處」等語，揆之上開之說明，本件被告甲○○殺死
      林鴻璋一節，應已先為警方發覺為可疑人物。亦即八日下午警方自吳茂順之供
      詞已合理懷疑林鴻璋遭被告甲○○之殺害，因而本件被告殺死林鴻璋之事實，
      應係警方先行發覺，並非被告甲○○於警方未發覺犯罪事實前主動供出。而因
      尚未找到屍體，所以證人即承辦之警員吳振輝於本院前審才供承被告甲○○供
      出林鴻璋已死時才確知林鴻璋已死等語，乃可理解，是被告甲○○就殺人一節
      ，尚無自首減刑規定之適用。
（六）綜上所述，足見被告甲○○上開所辯，係事後畏究圖卸刑責之詞，委不足採。
      本件甲○○殺人之事證明確，犯行洵堪認定。又被告未被警刑求，本院前審筆
      錄記載錯誤，而係警察將伊交予被害人家屬毆打，與制作警訊筆錄無關等情，
      業據被告於本審供述明確（本審八十九年十二月二十日筆錄）故被告無被刑求
      而制作筆錄，警訊內容亦未因遭死者家屬毆打而有不實情事併予敘明。
二、被告甲○○竊取「陳阿保」死亡證明書及火葬證明文件，已據嘉義市立殯儀館人
    員蔡小惠供明，復有殯葬受理申請登記表被害報告書可稽。又央請王力行冒名「
    陳秀姑」代為運送林鴻璋屍體以圖火化之部分，亦經被告自承在卷（見警訊卷第
    二頁、偵字第二○六○號卷第八十五頁反面、第八十六頁），核與王力行所供受
    託處理林鴻璋屍體之情節相符，復經證人即開車運屍體至高雄之司機涂榮村、證
    人即嘉義市天保葬儀社負責人陳甲坤、證人即高雄市大同興葬儀社負責人董國宏
    等（見警訊卷第三十七頁反面、第三十八頁反面、第四十五頁）證述明確。足見
    被告甲○○確有竊取「陳阿保」死亡證明書及火葬證明文件，其有為自己不法所
    有之意圖及央請王力行代為在「高雄市政府社會局殯葬管理所殯儀設施使用申請
    書」上以不實資料偽填遺體為「陳阿保」，冒「陳阿保」之姐「陳秀姑」之姓名
    提出申請，並在蓋章處按其指印，偽造為「陳秀姑」之指印，完成偽造之申請書
    持以行使之犯意聯絡甚明。而偽造申請書持以行使之行為，客觀上足生損害於「
    陳秀姑」及高雄市立殯儀館之業務管理之正確性，亦堪認定。至於被告甲○○辯
    稱：伊姐王力行並不知情云云，然查：證人即開靈車運林鴻璋至高雄之涂榮村供
    稱：四月七日‧‧有一名自稱死者姐姐之女子（指王力行）至朴子公墓‧‧途中
    死者姐姐告訴我將棺木載往高雄殯儀館火化處理（見警卷八十五年四月十日訊問
    筆錄第三十六頁反面）。是苟王力行不知死者為何人，何以向涂榮村自稱是係死
    者之姐姐﹖且王力行亦以「陳阿保」之名義將林鴻璋之屍體運送遠至高雄，參以
    證人涂榮村亦證述王力行欲將林鴻璋運至高雄火化，甚至被告甲○○亦供認要將
    林鴻璋運至高雄火化滅屍，益徵王力行知情，且係為幫被告甲○○將林鴻璋屍體
    運至高雄準備火化滅屍，並已手實施甚明，自難以尚未將死亡證明書提出即謂
    尚未手實施，本院審理中辯護人辯護意旨自有誤會。此外，復有王力行以「陳
    秀姑」名義所偽造「高雄市政府社會局殯葬管理所殯儀設施使用申請書」原件及
    影本可稽。（原件附於本院上重更（二）審卷第一四九頁高雄市政府社會局殯葬
    管理所公文封），該聲請書係王力行所填寫並蓋用其指印，亦據王力行於本院前
    審供認屬實，並經證人董國宏到庭證述無訛（見本院上重更（三）卷第一二六頁
    反面、本院八十八年九月九日訊問筆錄），是被告甲○○上開所辯，顯係事後畏
    罪卸責之詞，不足採取。足見被告甲○○確有擅取「陳阿保」火葬證明文件、並
    央請王力行代為運送林鴻璋屍體以圖火化之行為。其竊盜與行使偽造私文書之事
    證明確，是被告甲○○上開所辯，顯係事後畏罪卸責之詞，不足採取，其犯行洵
    堪認定。
三、核被告甲○○殺害被害人林鴻璋，所為係犯刑法第二百七十一條第一項之殺人罪
    ，又準備將被害人屍體火化，在高雄市政府社會局殯葬管理所殯儀設施使用申請
    書上之死者姓名欄及申請人姓名欄，分別偽填「陳阿保」及「陳秀姑」之姓名而
    偽造該申請書，並持向高雄市立殯儀館承辦工作人員申請停放棺木，足以生損害
    於陳阿保家屬及陳秀姑，暨高雄市立殯儀館處理屍體之正確性，另犯同法第二百
    十六條、第二百十條之行使偽造私文書罪。又企圖將被害人屍體火化滅跡，雖已
    手，然因己意中止，另犯同法第二百四十七條第三項、第一項之損壞屍體未遂
    罪，此部分並依未遂犯減輕之；至於其竊取「陳阿保」之死亡證明書及火葬許可
    證另犯同法第三百二十條第一項之竊盜罪。被告甲○○與共同被告王力行二人間
    就行使偽造私文書及損壞屍體未遂部分，有犯意之聯絡及行為之分擔，均為共同
正犯。又王力行捺指印偽造「陳秀姑」之指印，偽造署押之行為為偽造文書之階
    段行為；又其偽造私文書之低度行為應為行使之高度行為所吸收，均不另論罪。
    被告甲○○所犯殺人罪、竊盜及損壞屍體未遂與行使偽造私文書罪之間，有方法
    結果之牽連犯關係，應從一重殺人罪處斷。其於本院前審供述竊取陳阿保死亡證
    明書部分係臨時起意，因與前此所供不符，不足採信，應予敘明。
四、原審據以論處，固無不合，惟查：
    (1)、被告甲○○前曾犯詐欺等罪，被處有期徒刑二年，原應於八十一年一月二十
        五日執行完畢，此有彰化地方法院檢察署八十七年八月二十五日彰檢執耀丁
        字第二六六七二號函所附執行指揮書乙份可稽（附於本院前審卷），惟該指
        揮書係七十九年九月十二日核發，然被告甲○○因八十年經減刑為執行有期
        徒刑一年，更定執行後應於八十年一月二十四日執行完畢（參見本院被告全
        國前案記錄表出監資料，前面執行資料有誤），而甲○○於八十五年四月二
        日犯罪時已逾五年，與累犯之構成要件已有未合，原審誤認被告甲○○為累
        犯而加重其刑，容有未洽。
    (2)、原判決諭知被告甲○○，褫奪公權終身，而未援刑法第三十七條第一項，亦
        有未當。
    (3)、又扣案之手銬、腳銬各壹付，係犯罪所用，且為被告甲○○所有，業據其陳
        明在卷，原審漏未宣告沒收，亦有未合，
    (4)、王力行係冒「陳秀姑」之名申請，姓名欄所填載「陳阿保」、「陳秀姑」係
        該文書內容之一部分並非署押，原判決加以沒收已有不當；又王力行所按之
        指印係偽造「陳秀姑」之署押，原判決未沒收，自有未洽。
    (5)、甲○○另竊取「陳阿保」死亡證明書及火葬許可證，初不因不具財產價值而
        不成立竊盜罪，原判決漏未論究竊盜犯行，仍有未當。
    參酌上揭各項：被告甲○○上訴意旨否認犯罪固無理由，檢察官上訴意旨認被告
    甲○○原審判處無期徒刑量刑過輕，亦非有據，惟原判決既有上述可議之處，自
    屬無可維持，應就其所犯殺人部份予撤銷改判。爰審酌被告甲○○素行不良，有
    詐欺等前科，因債務糾葛竟下毒手殺害其友人，惡性非輕，且犯罪後尚未與林鴻
    璋家屬達成民事和解（甲○○原已將和解金額放於律師處，後因母病再取走花用
    ）等一切情狀，仍應處以無期徒刑，並依法宣告褫奪公權終身。扣案之手銬、腳
    銬各壹付，係供犯罪所用且為被告甲○○所有之物，依法併予宣告沒收。偽造之
    高雄市政府社會局殯葬管理所殯儀設施使用申請書上蓋章處所冒「陳秀姑」捺按
    之指印乙枚，應依刑法第二百十九條規定宣告沒收。
五、據上論斷，應依刑事訴訟法第三百六十九條第一項前段、第三百六十四條、第二
    百九十九條第一項前段、刑法第二百七十一條第一項、第二百十六條、第二百十
    條、第三百廿條第一項、第二百四十七條第三項、第一項、第二十七條、第五十
    五條、第三十八條第一項第二款、第三十七條第一項、第二百十九條、罰金罰鍰
    提高標準條例第一條前段，判決如主文。
本案經檢察官王碧霞到庭執行職務。
中    華    民    國      九十      年      七      月      九          日
                                  臺灣高等法院臺南分院刑事第四庭
  審判長法官  陳    義    仲
                                            法官  徐    財    福
                                            法官  宋    明    蒼
右正本證明與原本無異。
如不服本判決，應於判決送達後十日內向本院提出上訴狀，其未敘述理由者並應於提
出上訴狀後十日內向本院補提理由書（應附繕本)。
                                      法院書記官  余    素    美
中    華    民    國      九十      年      七      月      十一        日
附錄法條：
刑法第二百七十一條第一項：殺人者，處死刑、無期徒刑或十年以上有期徒刑。
刑法第二百十六條：行使第二百十條至第二百十五條之文登載不實事項或使登載不實
                  事項之規定處斷。
刑法第二百十條：偽造、變造私文書，足以生損害於公眾或他人者，處五年以下有期
                徒刑。
刑法第三百二十條第一項：意圖為自己或第三人不法之所有，而竊取他人之動產者，
                        為竊盜罪，處五年以下有期徒刑、拘役或五百元以下罰金
                        。


司法院資訊處製作；財團法人民間司法改革基金會備份。
